【裁判字號】    97,消債更,1070
【裁判日期】    980121
【裁判案由】    聲請更生程序
【裁判全文】
臺灣高雄地方法院民事裁定          97年度消債更字第1070號
聲  請  人  甲○○
上列當事人因消費者債務清理事件聲請更生，本院裁定如下：
    主  文
聲請人甲○○自民國九十八年一月二十一日下午四時起開始更生
程序。
命司法事務官進行本件更生程序。
    理  由
一、按法院開始更生程序之裁定，應載明其年、月、日、時，並
    即時發生效力；法院裁定開始更生或清算程序後，得命司法
    事務官進行更生或清算程序；消費者債務清理條例第16條第
    1項前段及第45條第1項定有明文。
二、聲請意旨略以：伊前曾依「中華民國銀行公會會員辦理消費
    金融案件無擔保債務協商機制」申請債務協商，經協商成立
    ，並自民國95年6 月起，分80期，利率6.88％，每月應繳納
    新臺幣（下同）14,661元，嗣於95年間協商償還兩期後，因
    僱用之公司遲延給薪致毀諾，後又任職於超商每月薪資亦僅
    有18,000元，因債權人不斷追討債務終致伊無法上班，伊並
    非刻意避債，實因僱用公司延遲給薪，再加上協商金額過高
    而毀諾，故係為客觀上不可歸責於伊之事由而致毀諾，且伊
    無擔保或無優先權之債務總額未逾1,200 萬元，復未經法院
    裁定開始清算程序或宣告破產，爰向本院聲請更生等語。
三、經查：
（一）按債務人與金融機構協商成立者，不得聲請更生或清算。
      但因不可歸責於己之事由，致履行顯有重大困難者，不在
      此限；本條例施行前，債務人依金融主管機關協調成立之
      中華民國銀行公會會員，辦理消費金融案件無擔保債務協
      商機制與金融機構成立之協商，準用前項之規定：消費者
      債務清理條例第151 條第5 、6 項定有明文，是該條文所
      謂「不可歸責於己之事由」，解釋上係指客觀上聲請人有
      收支狀況之變動，非其成立協商時所能預期，諸如物價上
      漲、家屬患病等導致支出增加，或因意外、病痛無法工作
      、僱用之公司倒閉或裁員、減薪等以致收入減少等情；又
      縱使財產及收支狀況無甚變動，但因協商時居於劣勢，未
      能實質協議，僅為爭取利息減少及分期清償之些許優惠，
      勉予允諾，惟其財產及收入客觀上難以如期履行之情形，
      亦屬該當。
（二）聲請人所主張之上開事實，業據提出債權人清冊、財產及
      收入狀況說明書、債務協商協議書暨無擔保債務還款計畫
      書、財團法人金融聯合徵信中心當事人查詢個人資料回覆
      書、戶籍謄本、聲請人之95、96年財政部台灣省南區國稅
      局綜合所得稅各類所得資料清單暨財產歸屬資料清單、清
      償協商金額繳款收據、勞工保險被保險人投保資料表、全
      民健康保險投保資料及其他費用收據等文書為證，經核與
      其主張大致相符，自堪採信。
（三）聲請人主張其95年協商金額為每月應償還14,661元，然於
      償還2 期後，因僱用公司遲延給薪致毀諾，爾後又於超商
      工作每月薪資為18,000元，係現金發放並無薪資證明或免
      扣繳憑單，惟現尚未有工作，參酌聲請人95、96年之綜合
      所得稅各類所得資料清單，其95年全年總所得為3,630 元
      ，其96年並無所得，堪認聲請人上開主張應為真實，揆諸
      上開說明，本件聲請人確已於協商後因不可歸責於己之事
      由從而發生收支狀況之變動情事存在，且不敷清償協商金
      額，則其主張於系爭協商後，因客觀上收入發生變動，致
      無法再依協議償還金額14,661元之情事，自為可採，從而
      本件應符合「不可歸責於己之事由，致履行顯有重大困難
      者」之要件。
四、爰依上開所述，聲請人雖依消費者債務清理條例第151 條第
    6 項之規定，於本條例施行前已依金融主管機關協調成立之
    中華民國銀行公會會員，辦理消費金融案件無擔保債務協商
    機制與金融機構成立之協商；惟因聲請人有同條第5 項但書
    規定之「因不可歸責於己之事由，致履行顯有重大困難者」
    ，依法自應准許其聲請更生程序。此外，復查無債務人有消
    費者債務清理條例第6 條第3 項、第8 條或第46條各款所定
    駁回更生聲請之事由存在，則債務人聲請更生，應屬有據；
    並依上開規定命司法事務官進行本件更生程序，爰裁定如主
    文。
中    華    民    國    98    年    1     月    21    日
              民事鳳山分庭    法  官  林意芳
上為正本係照原本作成。
本件不得抗告。
本裁定已於98年1月21日下午4時公告。
中    華    民    國    98    年    1     月    21    日
                              書記官  陸艷娣


司法院資訊處製作；財團法人民間司法改革基金會備份。
